臺灣高雄地方法院民事判決　　　　　　　94年度訴字第2214號
原　　　告　丙○○○
訴訟代理人　甲○○
被　　　告　華南商業銀行股份有限公司高雄分公司
法定代理人　莊國平
訴訟代理人　乙○○
當事人間債務人異議之訴事件，本院於民國94年10月28日言詞辯
論終結，判決如下：
  主  文
本院九十四年度執字第三六六０九號返還消費借貸款執行事件，
關於被告對原告所為之強制執行程序部分，其債權額本金新臺幣
壹佰零伍萬柒仟佰壹拾柒元及超過自民國八十六年十月十八日
起至民國九十一年三月三十日，按週年利率百分之十三點七五計
算之利息；及超過自民國八十六年十月十八日起至民國九十一年
三月三十日，按上開利率百分之二十計算之違約金部分之強制執
行程序，應予撤銷。
原告其餘之訴駁回。
訴訟費用由被告負擔五分之四，餘由原告負擔。
  事實及理由
一、原告主張：被告執本院民國75年11月7 日74度執字第16055
    號債權憑證，聲請對伊之財產為強制執行，現由本院以94年
    度執字第36609 號強制執行事件受理在案，尚未終結，然該
    債權憑證所載之原執行名義，為本院72年度訴字第1277號確
    定判決，其借貸本金債權已逾15年請求權時效，利息及違約
    金債權則已罹於5 年請求權時效，被告嗣於91年10月17日再
    聲請強制執行，仍不影響時效已消滅之效果，原告自得拒絕
    給付。爰依強制執行法第14條第1 項規定，提起債務人異議
    之訴，並聲明求為判決：本院94年度執字第36609 號返還消
    費借貸款強制執行事件之強制執行程序應予撤銷。
二、被告則以：伊於取得上開確定判決後，即聲請強制執行而取
    得債權憑證，並分別於75年11月24日、91年10月17日聲請強
    制執行，均已發生中斷時效之效果，則伊於94年7 月14日執
    該債權憑證聲請強制執行，並未罹於時效，況原告既未於前
    開被告聲請強制執行事件中提出異議，自不得再為時效消滅
    之抗辯等語為抗辯，並聲明：原告之訴駁回。
三、兩造就下列事項不爭執，並有原告提出本院94年7 月15日94
    雄院貴民正94執字第36609 號執行命令影本為證，且經本院
    依職權取本院94年度執字第36609 號、75年度執字第15302
    號、91年度執字第45554 號卷查證明確，堪信屬實。
（一）被告執本院75年11月7 日所核發74年度執字第16055 號債
      權憑證，於94年7 月14日聲請對原告之財產為強制執行，
      現由本院以94年度執字第36609 號執行事件受理在案，尚
      未終結。
（二）上開債權憑證所載之執行名義為本院72年度訴字第1277號
      給付借款事件確定判決，被告係依消費借貸及連帶保證之
      關係，對借款人即訴外人和文實業股份有限公司，連帶保
      證人即原告、訴外人潘雅三、鄭榮斌、鄭榮昇、陳維德、
      鄭洪招治、鄭瓊玉、陳和轉取得勝訴判決。
（三）被告取得上開債權憑證後，於75年11月24日向本院聲請對
      訴外人鄭榮昇為強制執行，經本院以75年度執字第15302
      號強制執行事件受理，並於76年3 月31日分配完畢。被告
      復於91年10月17日，持上開債權憑證，向本院聲請對原告
      及訴外人和文實業股份有限公司及訴外人潘雅三、鄭榮斌
      、鄭榮昇、陳維德、鄭洪招治、鄭瓊玉、陳和轉為強制執
      行，經本院以91年度執字第45554 號強制執行事件受理，
      並於91年10月21日執行無效果。被告自此至94年7 月14再
      聲請前開（一）強制執行期間，並無另行對原告或其餘債
      務人和文實業股份有限公司、潘雅三、鄭榮斌、鄭榮昇、
      陳維德、鄭洪招治、鄭瓊玉、陳和轉聲請強制執行。
四、兩造爭執事項：本件借貸及連帶保證關係之本金、利息、違
    約金請求權時效是否消滅？茲論敘如下：
（一）按請求權，因15年間不行使而消滅；又利息、紅利、租金
      、贍養費、退職金及其他一年或不及一年之定期給付債權
      ，其各期給付請求權，因5 年間不行使而消滅，民法第12
      5 條、第126 條分別定有明文。又按遲延利息之請求權，
      因5年間不行使而消滅，金錢債務之債務人給付遲延所應
      付之違約金，係按一定利率及遲延日數計算者，名稱雖與
      遲延利息異，然實質上仍為賠償債權人因遲延所受損害，
      債權人應同樣按時收取，不因其名稱有異而謂其時效之計
      算應有不同（最高法院70年度臺上字第3511號裁判參照）
      。查上開債權憑證所載之執行名義為本院72年度訴字第12
      77號給付借款事件確定判決，其訴訟標的係借款返還請求
      權，附帶請求違約金與利息，故借貸債權之消滅時效應適
      用15年時效，利息與違約金則適用5 年短期時效。再按強
      制執行法第27條所稱之債權憑證，係指執行法院發給債權
      人收執，俟債務人如有財產再行執行之憑證而言。債權人
      於取得債權憑證後，雖可毋庸繳納執行費用再行聲請強制
      執行，但該債權憑證之可以再行強制執行乃溯源於執行法
      院核發債權憑證前債權人依強制執行法第4 條第1 項所列
      各款取得之原執行名義。是對具有既判力之執行名義，提
      起債務人異議之訴，債務人祇須主張消滅或妨礙債權人請
      求之事由，係發生於該具既判力之原執行名義成立之後者
      ，即得為之。又消滅時效因開始執行行為或聲請強制執行
      而中斷；時效中斷者，自中斷之事由終止時，重行起算，
      民法第129 條第2 項第5 款及第137 條第1 項固分別定有
      明文，惟消滅時效完成後，如債權人依原執行名義或債權
      憑證聲請法院再行強制執行時，亦不生中斷時效或中斷事
      由終止重行起算時效之問題，債務人自非不得對之提起債
      務人異議之訴，以排除該執行名義之執行。
（三）查被告取得上開債權憑證後，於75年11月24日向本院聲請
      對訴外人鄭榮昇為強制執行，經本院以75年度執字第1530
      2 號強制執行事件受理，並於76年3 月31日分配完畢執行
      程序終結，時效中斷事由終止，消滅時效期間應76年4 月
      1 日重行起算，則借貸及連帶保證關係之本金請求權，至
      91年3 月31日時效即已消滅，故被告遲至91年10月17日，
      始又持上開債權憑證，向本院聲請對原告強制執行，自不
      因而使已消滅之時效回復。又被告雖於91年10月17日執上
      開債權憑證，然金錢債務之利息及違約金之請求權，其消
      滅時效既均為5 年，則自91年10月17日起，回溯5 年即86
      年10月18日起至91年3 月31日本金債權時效消滅前1 日之
      91 年3月30日止之遲延利息及違約金之請求權，尚未罹於
      時效，至於91年10月18日之前之遲延利息及違約金之請求
      權業已罹於時效而消滅，另自91年3 月31日起，被告之本
      金債權既已罹於時效而消滅，自不得再請求原告給付利息
      及違約金。至於被告抗辯原告未於91年間之強制執行事件
      中異議即不得再為主張，係屬對法律規定之誤解，自不足
      採。
（三）綜上，原告主張被告之債權額本金新臺幣（下同）1,057,
      317 元及超過自86年10月18日起至91年3 月30日止之遲延
      利息及違約金之請求權，均已罹於時效，自屬有據。
五、按時效完成後，債務人得拒絕給付，民法第144 條第1 項定
    有明文，又執行名義成立後，如有消滅或妨礙債權人請求之
    事由發生，債務人得於強制執行程序終結前，向執行法院對
    債權人提起異議之訴，亦為強制執行法第14條第1 項前段所
    明定。本件原告主張被告之債權額本金1,057,317 元及超過
    自86年10月18日起至91年3 月30日止之遲延利息及違約金之
    請求權，均已罹於時效而消滅，被告之請求權既已罹於時效
    而消滅，原告自得拒絕給付，此為妨礙被告請求之事由，則
    原告依上開條文規定提起本件債務人異議之訴，請求撤銷本
    院94年度執字第36609 號強制執行事件，關於原告部分所為
    之強制執行程序，就債權額1,057,317 元及超過自86年10月
    18日起至91年3 月30日，按週年利率13.75 ﹪計算之利息；
    及超過自86年10月18日起至91年3 月30日止，按上開利率20
    ﹪計算之違約金部分之強制執行程序，自屬有據，應予准許
    。至於原告聲請撤銷本院94年度執字第36609 號強制執行事
    件對原告以外其餘債務人之執行程序乙節，則無所據，是逾
    上開准許部分之請求，均無理由，應予駁回。
六、本件判決之基礎已臻明確，兩造其餘攻擊防禦方法及舉證，
    核與判決無影響，爰不另一一論述，併此敘明。
七、據上論結：本件原告之訴為一部有理由、一部無理由，依民
    事訴訟法第79條，判決如主文。
中　　華　　民　　國　　94　　年　　10　　月　　31　　日
                  民事第二庭  法　官　蘇雅慧
正本係照原本作成。
如不服本判決，應於送達後20日內，向本院提出上訴狀並表明上
訴理由，如於本判決宣示後送達前提起上訴者，應於判決送達後
10日內補提上訴理由書（須附繕本）。
中　　華　　民　　國　　94　　年　　10　　月　　31　　日
                              書記官　王淑娟
